【裁判字號】    95,交聲,483
【裁判日期】    950727
【裁判案由】    聲明異議
【裁判全文】
臺灣臺中地方法院交通事件裁定         95年度交聲字第483號
原處分機關  交通部公路總局臺中區監理所
受處分人    甲○○
右列受處分人因違反道路交通管理處罰條例案件，對於交通部公
路總局臺中區監理所民國九十五年六月十四日所為之裁決（中監
違字第裁六○─Ｚ00000000號裁決書），聲明異議，本
院裁定如左：
    主  文
原處分撤銷。
甲○○不罰。
    理  由
一、原處分機關略以：受處分人甲○○，於民國九十四年十一月
    二十三日下午四時二十六分許，駕駛之車號一六一○─ＬＭ
    號自用小客車，在國道三號公路三百四十七公里南向處，因
    行車限速一一○公里，經科學儀器測得時速一二三公里，超
    速十三公里行駛及駕照易處逕註違規之違規事實，經國道公
    路警察局第八警察隊善化分隊員警依法當場舉發，該所遂於
    九十五年六月十四日以中監違字第裁六○─Ｚ000000
    00號裁決書，裁處受處分人違反道路交通管理處罰條例第
    三十三條之規定，處罰鍰新臺幣（下同）一萬八千元，並記
    違規點數一點，逾期則依違反道路交通管理事件統一裁罰標
    準表及裁決書處罰主文裁處，於法並無不合等語。
二、聲明異議意旨略以：受處分人甲○○於民國九十四年十一月
    二十三日下午四時二十六分許未駕駛本件違規之車號一六一
    ○─ＬＭ號自用小客車於國道三號三百四十七公里南向處超
    速違規，亦不曾搭乘該車輛，也不認識該車所有人，罰單上
    之簽名非受處分人所簽，並有指紋可比對，故本件違規人絕
    非受處分人，為此聲明異議等語。
三、查本件受處分人甲○○，駕駛之車號一六一○─ＬＭ號自小
    客車，有如交通部公路總局臺中區監理所，於民國九十五年
    六月十四日以中監違字第裁六○─Ｚ00000000號裁
    決書，所載舉發違規事實欄所示之違規行為，固有舉發違反
    道路交通管理事件通知單影本一紙為證，惟受處分人以上開
    情詞置辯。且經本院於九十五年六月三十日將卷附舉發違反
    道路交通管理事件通知單上移送聯收受通知聯者簽章欄內，
    當時以「甲○○」名義簽收該通知單所按捺之指印，送內政
    部警政署刑事警察局鑑定，經該局以指紋電腦比對法、指紋
    特徵點比對法鑑定結果，送鑑定之指印，與該局存檔之楊雨
    凡（民國○○○年○月○○日生，身分證統一編號：Ｚ00
    0000000）指紋卡之左拇指指紋相符，有該局九十五
    年七月二十一日刑紋字第０九五００九七０九五鑑驗書在卷
    可查，足徵案外人楊雨凡於本件為警舉發違規時，確係冒「
    甲○○」名義無疑。是本件受處分人上開所辯，尚堪採信。
    本案復查無其他積極證據足以證明受處分人確於前揭時、地
    有違規之事實。從而，本件之違規人是否確為受處分人，即
    應再予詳查，原處分機關遽以裁罰，即有未洽，是原處分應
    予撤銷，並為不罰之諭知。至於案外人楊雨凡所涉違規部分
    是否應予裁罰，應由原處分機關另行處理，併予敘明。
四、第查案外人楊雨凡在警員製作違反道路交通管理事件通知單
    上偽造「甲○○」之指印及簽名後，交回取締之警員，依習
    慣係表示已收到該違規通知單之證明，有收據之性質，且足
    生損害於警察機關對道路交通管理處罰事件處理之正確性及
    他人，自均應以私文書論（最高法院著有八十三年臺上字第
    五六九七號及八十七年臺上字第七號判決意旨可資參照）。
    是案外人楊雨凡於舉發違反道路交通管理事件通知單上偽簽
    「甲○○」之署押或偽以「甲○○」之名義按捺指印，表示
    已收受該等通知之意，然後再交還予處理之警員，而主張係
    由甲○○領受，核其所為，已涉犯刑法第二百十六條、第二
    百十條之行使偽造私文書罪嫌，本院爰依職權告發，應由檢
    察官另案偵查處理，附此敘明。
五、據上論斷，應依道路交通管理處罰條例第八十七條第二項、
    道路交通案件處理辦法第二十條，裁定如主文。
中    華    民    國    95    年    7     月    27    日
                  交通法庭  法  官  張清洲
以上正本證明與原本無異。
如不服本裁定，應於送達後五日內，向本院提出抗告狀。
                            書記官  沈筱玲
中    華    民    國    95    年    7     月    27    日


司法院資訊處製作；財團法人民間司法改革基金會備份。
